【裁判字號】    95,裁,2836
【裁判日期】    951221
【裁判案由】    戶政
【裁判全文】
最  高  行  政  法  院  裁  定
                                     95年度裁字第02836號
上  訴  人  戊○○
訴訟代理人  乙○○
被 上訴 人  臺北市松山區戶政事務所
代  表  人  甲○○
參  加  人  己○○○
            丁○○○
上一人特別代理人
            丙○○○
上列當事人間因戶政事件，上訴人對於中華民國94年7月27日臺
北高等行政法院93年度訴字第1943號判決，提起上訴，本院裁定
如下：
    主  文
上訴駁回。
上訴審訴訟費用由上訴人負擔。
    理  由
一、按對於高等行政法院判決上訴，非以其違背法令為理由，不
    得為之，行政訴訟法第242條定有明文。是對於高等行政法
    院判決上訴，若未具體說明原判決違背何項法令、不適用或
    如何適用不當之具體情事，即非主張原判決違背法令以為上
    訴理由，其上訴不應准許。
二、原判決駁回上訴人在原審之訴，係以：查日據時代之收養並
    不以登記為必要，故日據時代之戶籍資料上未載明丁○○○
    與己○○○間有收養關係，並不足以因此即謂雙方絕無收養
    關係存在。而依經驗法則判斷，在養父娶妻後，養父之妻與
    原有養子女將因此等關係，有進一步成立實質收養關係之可
    能（類似修正前民法第1079條所定「自幼撫養」之情形）。
    至於己○○○於昭和13年轉寄留在陳定涼家中一節，因為日
    據時代之「寄留」並無法律上意義，無從據為直接認定「丁
    ○○○與己○○○間不具養女養母關係」之外觀形式證據資
    料。又臺灣民事習慣調查報告顯示，日據時期日本民法不以
    養子與養親年齡須有相當間隔為要件，僅須養子之年齡小於
    養親者為已足。是以上訴人謂：「丁○○○與己○○○年齡
    相差過近，在日據時代丁○○○即不可能收養己○○○」云
    云，亦非有據。何況當上訴人要求為本案更正登記時，己○
    ○○提出異議，主張其與丁○○○確有收養關係存在，且謂
    雙方之收養關係已存在60餘年，在此情況下，除非透過民事
    訴訟之實質調查程序，對雙方之親屬人際網絡進行全盤瞭解
    ，則無以定其真偽。而此等程序已非單憑形式外觀審查之被
    上訴人所能負荷者，是以本案被上訴人以全案應先由民事訴
    訟以確定丁○○○與己○○○之親屬法上法律關係後，方能
    接受上訴人而為更正登記，而在上開民事法律關係未經民事
    法院判決確定前駁回上訴人之請求，於法尚無違誤。綜上所
    述，本件原處分並無違法，訴願決定予以維持亦無違誤等由
    ，資為其判決之論據。
三、上訴意旨略謂：上訴人係以利害關係人身分提出更正戶籍登
    記事項申請，並請求撤銷己○○○戶籍上登載「養母為丁○
    ○○」之記錄。由於本案誤錄「己○○○之養母為丁○○○
    」係發生在民國35年（非日據時代），不適以日據時代經驗
    法認定收養關係。且因被上訴人既認定己○○○與丁○○○
    間並無收養關係，並通知己○○○，表示上訴人有能力判斷
    且承認誤錄。類似案件，前有高雄高等行政法院90年度訴字
    第1348號判決可參，無須經民事訴訟程序等語。惟核其上訴
    理由狀所載內容，僅就原審取捨證據、認定事實之職權行使
    ，加以爭執，而未具體說明原判決違背何項法令、不適用或
    如何適用不當之具體情事，即非主張原判決違背法令以為上
    訴理由。又前引高雄高等行政法院判決內容，其利害關係人
    對更正事項無異議，與本案情節不同，自無從加以援引。綜
    上；依首開規定及說明，其上訴為不合法，應予駁回。
四、依行政訴訟法第249條第1項前段、第104條、民事訴訟法第
    95條、第78條，裁定如主文。
中    華    民    國    95    年    12    月    21    日
                  第四庭審判長法  官  高  啟  燦
                              法  官  黃  璽  君
                              法  官  廖  宏  明
                              法  官  楊  惠  欽
                              法  官  林  樹  埔
以  上  正  本  證  明  與  原  本  無  異
中    華    民    國    95    年    12    月    22    日
                              書記官  彭  秀  玲


司法院資訊處製作；財團法人民間司法改革基金會備份。
